臺灣高等法院刑事判決　　　　　　　100年度上易字第2283號
上　訴　人
即　被　告　李正貴
上列上訴人因侵占等案件，不服臺灣基隆地方法院100 年度易字
第273號，中華民國100年8 月17日第一審判決（起訴案號：臺灣
基隆地方法院檢察署100年度偵緝字第168號、169號、170號、17
1號、206號），提起上訴，本院判決如下：
    主  文
上訴駁回。
    理  由
一、按依刑事訴訟法第350條、第361條、第362條、第367條規定
    ，不服地方法院之第一審判決而上訴者，須提出上訴書狀，
    並應敘述具體理由，為上訴必備之程式；其所提出之書狀未
    敘述上訴理由，或僅曾以言詞陳述上訴理由者，均應於上訴
    期間屆滿後20日內補提理由書於第一審法院。第一審法院經
    形式審查，認逾期未補提上訴理由者，應定期間先命補正；
    逾期未補正者，為上訴不合法律上之程式，應以裁定駁回。
    倘已提出上訴理由，但所提非屬具體理由者，則由第二審法
    院以上訴不合法律上之程式，判決駁回。而所謂具體理由，
    必係依據卷內既有訴訟資料或提出新事證，指摘或表明第一
    審判決有何採證認事、用法或量刑等足以影響判決本旨之不
    當或違法，而構成應予撤銷之具體事由，始克當之；倘僅泛
    言原判決認定事實錯誤、違背法令、量刑失之過重或輕縱，
    而未依上揭意旨指出具體事由，或形式上雖已指出具體事由
    ，然該事由縱使屬實，亦不足以認為原判決有何不當或違法
    者，皆難謂係具體理由，俾與第二審上訴制度旨在請求第二
    審法院撤銷、變更第一審不當或違法之判決，以實現個案救
    濟之立法目的相契合，並節制濫行上訴（最高法院97年度台
    上字第892號判決意旨參照）。
二、本件原判決認定上訴人即被告李正貴曾於民國（下同）95年
    間因過失傷害罪，經臺灣基隆地方法院以95年度基交簡字第
    205號判決判處有期徒刑3月，經撤回上訴而確定，於95年11
    月29日易科罰金執行完畢（本件構成累犯）。猶不知悔改，
    (一)基於意圖為自己不法之所有，(1)於99年4 月19日16時15分
    許，在基隆巿中山區○○路○段章魚游泳池停車場內，徒手
    扳開車號HC-0237 號自小客貨車之車窗，再進入車內竊取手
    提包1只（內有現金新臺幣《下同》3,000元、鍾進財之駕照
    、行照2張及三星牌行動電話2支《序號各為00000000000000
    0號、000000000000000號》），得手後逃離現場，將上開竊
    得之行動電話2 支均交予不知情之前妻使用，現金花用完畢
    ，證件則全數丟棄。(2)於99年5月15日7時30分許，在基隆巿
    東新街6巷，以自備之機車鑰匙1支，竊取王資懿所有之車號
    NN2-710號機車，作為代步使用。嗣於99年5月16日1 時許，
    李正貴騎乘上開竊得之機車，行經臺北巿松山區○○路○段
    與虎林街口時，為警當場查獲，並扣得行竊用之機車鑰匙1
    支。(3)於99年5 月27日14時許，在基隆巿中正區○○路潮境
    公園內，見車號2461-SD 號自小客車車門未鎖，遂打開車門
    ，入內竊取柯鄭含笑之皮包1 個（內有柯和旺之身分證、健
    保卡、駕照、金融卡、柯鄭含笑之身分證、柯和旺兒子之健
    保卡、殘障手冊各1張、現金1,500元及NOKIA牌行動電話1支
    《序號000000000000000號 》），得手後逃離現場，將竊得
    之行動電話交予不知情之友人蘇味香使用，現金花用完畢，
    證件資料則全數丟棄。(4)於99年6月6日17時20分許，在基隆
    巿中正區八斗子公園內，徒手扳開車號729-BBC 號機車座墊
    ，伸手進入置物箱竊取戴維均之皮包1 個（內有戴維均之金
    融卡、健保卡、悠遊卡各1張、現金600元及SONYERICSSON牌
    行動電話2支《其中1支序號00000000000000002號 》），得
    手後逃離現場，將竊得之其中1 支行動電話交予不知情之友
    人盧勁宇使用，現金花用完畢，證件資料則全數丟棄。(5)於
    99年6月9日20時許，騎乘友人盧勁宇所有之AD3-998 號機車
    ，至基隆巿中山區○○路○段第二停車場，徒手扳開車號2G
    M-070號機車座墊，伸手進入置物箱竊取蔡素霞之皮包1個（
    內有蔡素霞之金融卡3張、林蔡牡丹之健保卡1張、現金8,00
    0元及PHS行動電話PG920型1支《序號0000000000000 號》）
    ，得手後逃離現場，將竊得之行動電話交予不知情之不明友
    人使用，現金花用完畢，證件資料則全數丟棄。(二)被告於99
    年6月5日凌晨1 時許，在新北巿汐止區○○○路，向盧勁宇
    借用車號AD3-998號機車，言明在同日4、5 時許即可返還。
    被告取得上開機車後，竟意圖為自己不法之所有，以變易持
    有為所有之意思予以侵占入己，將上開機車作為自己代步之
    用。經盧勁宇多次撥打行動電話催討，被告均以機車故障送
    修為由而予以敷衍，至99年8 月底，被告騎乘上開機車行經
    基隆巿碧砂漁港時，因機車引擎故障，遂將機車棄置該處，
    嗣因上開機車多日無人騎乘，經警巡邏時發覺，通知盧勁宇
    知悉等情。因而就上述(一)(1)至(5)、(二)所示之犯行，依序論以
    竊盜罪5罪、侵占罪1罪，均累犯，分別量處有期徒刑3月、5
    月、3月、3月、3月、7月，應執行有期徒刑1年8月。被告不
    服提起上訴，上訴理由略以：被告因家中有長輩、小孩尚需
    撫養，爰聲請易科罰金，並請求酌予從輕量刑云云。惟按被
    告所犯竊盜罪之法定刑為5 年以下有期徒刑（依刑法第33條
    第3款規定，其下限為2月）、拘役或（銀元）500 元以下罰
    金（依刑法施行法第1條之1規定，貨幣單位為新臺幣提高為
    30倍即新臺幣1萬5,000元）；所犯侵占罪之法定刑為5 年以
    下有期徒刑（詳上述，其下限為2月）、拘役或科或併科100
    0元以下罰金（詳上述，即新臺幣3萬元），並應依累犯之規
    定加重其刑。原判決業於理由內說明：審酌被告正值壯年，
    不思以己力賺取財物，竟牟以竊盜方式快速獲取財物，及侵
    占他人之物供作己用，顯見不知尊重他人財產權，其行為偏
    差，殊不足取，兼衡酌其犯罪動機、目的、行為方式，所生
    危害、所得財物價值，暨其犯後態度等一切情狀，分別量處
    如上開罪刑暨定應執行有期徒刑1年8月，已寬減有期徒刑4
    月之刑期（原判決各罪量處之有期徒刑合計24月，定應執行
    刑為有期徒刑1年8月，已寬減4 月），自無過重可言。又依
    司法院釋字第679 號解釋揭示：「本院院字第2702號解釋認
    為得易科罰金之罪與不得易科罰金之罪，因併合處罰之結果
    ，不得易科罰金，故於諭知判決時，無庸為易科折算標準之
    記載。本院釋字第144 號解釋亦已宣示『數罪併罰中之一罪
    ，依刑法規定得易科罰金，若因與不得易科之他罪併合處罰
    結果而不得易科罰金時，原可易科部分所處之刑，自亦無庸
    為易科折算標準之記載』係考量得易科罰金之罪與不得易科
    罰金之罪併合處罰，犯罪行為人因不得易科罰金之罪，本有
    受自由刑矯正之必要，而對犯罪行為人施以自由刑較能達到
    矯正犯罪之目的，故而認為得易科罰金之罪，如與不得易科
    罰金之罪併合處罰時，不許其易科罰金。上開解釋旨在藉由
    自由刑之執行矯正犯罪，目的洵屬正當，亦未選擇非必要而
    較嚴厲之刑罰手段，與數罪併罰定應執行刑制度之本旨無違
    ，亦與憲法第23條規定之比例原則尚無牴觸，並無變更之必
    要」。被告所犯侵占罪，既量處有期徒刑7 月，與其餘竊盜
    罪5罪合定應執行刑時，原可易科部分（即竊盜罪5罪）所處
    之刑，自亦無庸為易科折算標準之記載，是原判決就被告所
    犯各罪定應執行刑為有期徒刑1年8月，已不得易科罰金，自
    無庸為易科罰金之諭知。被告提起上訴，其上訴理由未依據
    卷內既有訴訟資料或提出新事證，具體指摘或表明第一審判
    決於採證、認事、用法及量刑，有何不當或違法，構成應予
    撤銷之具體事由，而僅執詞其家中尚有長輩、小孩亟待被告
    扶養，請求從輕量刑並聲請易科罰金云云，依上開說明，難
    謂已明具體理由。本件上訴不合法律上之程式，爰不經言
    詞辯論，逕以判決駁回。
三、據上論斷，應依刑事訴訟法第367條前段、第372條，判決如
    主文。
中    華    民    國   100    年    10    月    17    日
                  刑事第十四庭審判長法  官  陳志洋
                                    法  官  遲中慧
                                    法  官  張惠立
以上正本證明與原本無異。
不得上訴。
                                    書記官  陳珮茹
中    華    民    國   100    年    10    月    17    日